【裁判字號】    96,家訴,144
【裁判日期】    970227
【裁判案由】    交付遺贈物
【裁判全文】
臺灣臺北地方法院家事判決             96年度家訴字第144號
原      告  乙○○
訴訟代理人  邱國旺律師
            林建平律師
被      告  行政院國軍退除役官兵輔導委員會
法定代理人  甲○○
訴訟代理人  周驛
上列當事人間請求交付遺贈物事件，本院判決如下：
    主  文
原告之訴駁回。
訴訟費用由原告負擔。
    事  實
一、按原告之訴，依其所訴之事實，在法律上顯無理由者，法院
    得不經言詞辯論，逕以判決駁回之，民事訴訟法第249 條第
    2 項定有明文。又本條項既未規定須以「未經言詞辯論」為
    限，是原告之訴，雖曾經言詞辯論，而在未辯論終結前，已
    見該訴在法律上顯無理由者，於諭知候核辦中，既毋庸再繼
    續辯論，自應仍得依上開法條規定辦理。
二、原告起訴主張：緣已故陳岳昌為被告負責安養之退除役官兵
    ，陳岳昌生前於民國82年2 月20日書立自書遺囑，對於遺產
    處理方式，以書面交待：「1.交義女乙○○全權處理。2.
    母親尚在海南省保亭縣三道農場十隊，每年寄生活費人民幣
    貳仟元。」等，其生前意思表示應予尊重。陳岳昌於90 年3
    月21日死亡，依「退除役官兵死亡無人繼承遺產管理辦法」
    之規定，被告應為已故陳岳昌之遺產管理人，被告應依上開
    辦法第6 條及民法第1027條之規定，通知受遺贈人為承認遺
    贈與否之表示後，將陳岳昌遺贈之遺產交付予受遺贈人，原
    告為受遺贈人，已以郵局存證信函為承認遺贈之表示，並請
    求被告交付遺贈物，然被告竟拒不交付，爰提起本件訴訟，
    並聲明：被告應將所保管之陳岳昌遺產新台幣80萬元交付原
    告等語。
三、按「亡故退除役官兵遺產，除設籍於行政院國軍退除役官兵
    輔導委員會（以下簡稱輔導會）所屬安養機構者，由該安養
    機構為遺產管理人外；餘由設籍輔導會所屬之退除役官兵服
    務機構為遺產管理人。」此為退除役官兵死亡無人繼承遺產
    管理辦法第4 條定有明文。依原告陳述之事實，已故陳岳昌
    生前設籍於安養機構為「行政院退除役官兵輔導委員會彰化
    榮民自費安養中心」（下稱彰化榮民自費安養中心），原來
    名稱為「行政院退除役官兵輔導委員會彰化就業訓練中心」
    （參原證一），原告曾於96年5 月11日寄發郵局存證信函，
    要求彰化榮民自費安養中心交付遺產（參原證三），是依原
    告陳述內容及所附證物以觀，已故陳岳昌之遺產管理人即為
    彰化榮民自費安養中心。故原告起訴請求交付遺贈物，自應
    以彰化榮民自費安養中心為被告，始屬適法。本件原告竟起
    訴主張被告為陳岳昌之遺產管理人，而請求被告交付遺贈物
    ，實有
    當事人不適格之違法，其訴顯無理由，爰逕以判決駁回之。
四、依民事訴訟法第249 條第2 項、第78條，判決如主文。
中    華    民    國    97    年    2     月    27  日
                        家事庭  法  官  徐麗瑩
以上正本係照原本作成
如對本判決上訴，須於判決送達後20日內向本院提出上訴狀
中    華    民    國    97    年    2     月    27  日
                                書記官  黃世昌


司法院資訊處製作；財團法人民間司法改革基金會備份。
